臺灣高雄地方法院刑事判決　　　　　　　　　　　　九十一年度易字第二六九六號
　　公　訴　人　臺灣高雄地方法院檢察署檢察官
　　被　　　告　甲○○
右列被告因詐欺案件，經檢察官提起公訴（九十一年度偵緝字第八五五號），本院判
決如左：
    主  文
甲○○無罪。
    理  由
一、公訴意旨略以：被告甲○○於民國九十一年一月間因缺錢花用，明知郭青峰（另
    以九十一年度二三八一號案件通緝中）收購郵局帳戶係提供予不詳年籍、姓名之
    人作為洗錢管道之用，竟與郭青峰共同基於幫助貸款詐騙集團之不確定犯意，於
    九十一年一月二十日十時左右，在高雄市新興區○○○路一七七號台灣南區郵政
    管理局，申辦局號為0000000號、帳號則為0000000號之帳戶，並
    於該地即以新台幣（下同）一千五百元之代價，出賣予郭青峰，再由郭青峰以三
    千元之代價轉售予不詳年籍，自稱王先生之人圖利。嗣於同年一月二十二日，適
    有被害人乙○○見報紙刊登貸款廣告，即以不詳電話聯絡該名不詳年籍之人，並
    依指示匯款六萬八千元入上開被告甲○○帳戶內，此後即無消息，被害人乙○○
    至此始知受騙，乃報警處理並控管上開帳戶，旋於同日十一時四十分許，因上開
    帳戶未蓋主管郵戳章而無法領款，即由郭青峰會同甲○○前往上開郵局補蓋章戳
    之際，為該局人員察覺有異而報警查獲，貸款詐騙集團因而未及領得款項而未得
    手等語，因認被告涉有共同幫助詐欺之罪嫌。
二、公訴人認被告涉有前揭犯行，係以前揭事實業據被害人乙○○到庭指訴綦詳，核
    與同案共犯郭青峰供述情節相符，並有被告甲○○郵局存摺一本、印章一枚及郵
    政國內匯款執據一紙等物扣案可佐，參酌銀行開戶本為一般人均得為之，若非作
    為不法用途，應不致於向他人購買帳戶使用，況被告係將帳戶出售予不詳年籍之
    人，作何用途亦未知悉，顯見被告對於購買帳戶之人要將帳戶作為不法使用一情
    ，應有相當之認識，其顯有幫助犯罪之不確定犯意自明為主要論據。然訊之被告
    固坦承將公訴意旨所稱帳戶以一千五百元代價售予郭青峰，惟堅決否認有幫助詐
    欺之犯罪意思，辯稱：郭青峰收買帳戶時，說要將帳戶作洗錢用途，並保證一定
    沒事，伊才以一千五佰元將帳戶賣給他，也不知道郭青峰要以帳戶來犯罪等語。
三、按犯罪事實應依證據認定之，無證據不得推定其犯罪事實。又不能證明被告犯罪
    者，應諭知無罪之判決，刑事訴訟法第一百五十四條及第三百零一條第一項分別
    定有明文。又事實之認定，應憑證據，如未能發現相當證據，或證據不足以證明
    ，自不能以推測或擬制之方法，為裁判之基礎（最高法院四十年台上字第八六號
    判例參照。）而所謂證據，係指足以證明被告確有犯罪行為之積極證據而言，該
    項證據須適於為被告犯罪之證明者，始得採為斷罪之資料（參照最高法院六十九
    年台上字第四九一三號判例）。認定不利於被告之事實，須依積極證據，苟積極
    證據不足為不利於被告事實之認定時，即應為有利於被告之認定，更不必有何有
    力之證據，最高法院亦著有三十年上字第八一六號判例可資參照。
四、經查：
    (一)「幫助他人犯罪者，為從犯。」此為刑法第三十條第一項前段所明定。而依最
      高法院十八年上字第二八七號判例揭示「刑法（舊法）第四十四條第一項係以
      與正犯有共同之認識而幫助實施為要件，若於正犯之犯罪無共同之認識，或於
      正犯犯罪已經完成而僅止事後加功者，即不能謂有共犯之關係。」意旨觀之，
      幫助犯之成立需具備「幫助之故意」，而所謂「幫助之故意」，包括：需認
      識其所欲幫助之犯罪。須認識正犯有犯罪之意思與行為。須認識正犯之行
      為由於自己之行為而成為容易實施或助成其結果之發生。此亦為學者蔡墩銘於
      所著刑法總論第二七七頁所持相同見解。又「刑法第二十八條之共同正犯，係
      指二人以上共同實施犯罪之行為者而言，幫助他人犯罪，並非實施正犯，在事
      實上雖有二人以上共同幫助，要亦各負幫助責任，仍無適用該條之餘地」（最
      高法院三十三年度上字第七九三號判例意旨參照）。本件公訴人論以被告甲○
      ○與郭青峰涉犯共同幫助詐欺取財罪等，已有不當，合先敘明。
    (二)被告甲○○係於九十一年一月二十日將其郵局帳號之存簿及金融卡售予友人郭
      青峰，而被害人係自同年月二十二日起始受騙匯款，此為被害人於警訊中及公
      訴意旨所稱，是被告提供帳戶在前，而被害人受詐欺在後，被告於提供帳戶之
      時，是否即得認識其所欲幫助之犯罪係詐欺罪？由提供帳戶僅係便利他人匯款
      轉帳，且有隱匿自己資金流向之用途觀之，縱係有意犯罪者，亦僅係以他人帳
      戶為脫免循線查獲之用，至於基於何種原因或以何種犯罪令被害人匯款，尚不
      得以提供帳戶即得推知，況且本件被告係將帳戶售予郭青峰，而郭青峰將該帳
      戶又轉賣予姓名年籍不詳之成年人，則被告甲○○於出售帳戶之時，被告是否
      即得認識郭青峰將另行轉賣而認識姓名年籍不詳之成年人有犯詐欺罪之意思與
      行為？公訴人提出之證據就此並未得證之。
    (三)又目前社會上失業率高，確有人為小利而權充人頭，卻不知其可能業已犯罪之
      社會病態，此自被告僅取一千五百元之小利，而平白讓他人取得數十萬元利潤
      ，且自陷遭逮捕訴追之不利益，益得其徵。單以有償提供帳戶之事實而言，除
      卻有償提供帳戶並非違法行為，縱可推測應為供非正常使用，然此「非正常使
      用」尚難遽認均係犯罪行為，況且被告亦經詢問而受告知為合法使用，公訴人
      僅以「被告係將帳戶出售予不詳年籍之人，作何用途亦未知悉，顯見被告對於
      購買帳戶之人要將帳戶作為不法使用一情，應有相當之認識」等推測之詞，而
      推測被告已認識所欲幫助之犯罪係「詐欺罪」，且認識正犯即年籍不詳之成年
      人有「詐欺犯罪之意思與行為」，顯有牽強，且難以證明被告確有幫助詐欺犯
      罪之故意，況以公訴人此種推測理由，則一般人合法有償提供帳戶予他人使用
      若未知悉用途者，均有涉及幫助犯罪之行為，而是否成罪卻取決於受提供人是
      否將之使用犯罪之上等不合理現象，與刑法處罰幫助犯之意旨不符，亦過份限
      制人民使用、管理、處分其帳戶之權利。此外，查無其他積極證據足以證明被
      告明知姓名年籍不詳之成年男子犯詐欺罪而予以故意幫助之犯行，自應依法諭
      知無罪之判決。
據上論斷，應依刑事訴訟法第三百零一條第一項，判決如主文。
中      華      民      國    九十一    年      十      月    三十一    日
                                  臺灣高雄地方法院刑事第一庭
                                      法  官       楊智守
右正本證明與原本無異。
如不服本判決，應於判決送達後十日內，向本院提出上訴狀。
                                      書記官       王美玲
中    華    民    國    九十一    年     十一     月        一        日
